【裁判字號】    97,易,611
【裁判日期】    970512
【裁判案由】    妨害公務等
【裁判全文】
臺灣彰化地方法院刑事判決               97年度易字第611號
公  訴  人  臺灣彰化地方法院檢察署檢察官
被      告  甲○○
上列被告因妨害公務等案件，經檢察官提起公訴（九十七年度偵
字第二二七九號），本院判決如下：
    主  文
甲○○服用酒類，不能安全駕駛動力交通工具而駕駛，處拘役
拾日，如易科罰金，以新台幣壹仟元折算壹日；又傷害人之身體
，處拘役伍拾日，如易科罰金，以新台幣壹仟元折算壹日；應執
行拘役柒拾日，如易科罰金，以新台幣壹仟元折算壹日。
    事  實
一、甲○○明知飲用酒類後之吐氣所含酒精濃度超過每公升零點
    二五毫克不得駕駛車輛，仍於民國九十七年三月五日十八時
    三十分至同日二十時四十五分許，在其所工作位於彰化縣伸
    港鄉之工廠，飲用高粱酒四杯後，已達不能安全駕駛動力交
    通工具之程度，仍於同日二十二時許，駕駛車號九七五三－
    ＵＭ號自小客車，自上址工廠駛離，沿國道三號高速公路由
    南往北方向行駛，欲前往臺中縣龍井鄉，於同日二十二時三
    十八分許，途經國道三號高速公路北向一九０點七公里處時
    ，因行車不穩，為巡邏員警攔檢盤查，發現其酒氣甚濃，經
    對甲○○施以呼氣酒精濃度測試，測得其呼氣酒精濃度值達
    每公升零點八三毫克。旋甲○○經警依法逮捕，並帶同至國
    道公路警察局第七警察隊快官分隊調查，於同日二十三時五
    十分許製作詢問筆錄完畢後，為員警林志鴻、黃家浚、乙○
    ○帶至拘留室時，竟基於妨害公務之犯意，復可預見其妨害
    公務執行之行為，可能使員警受有傷害，竟仍抗拒拘留，拒
    絕進入，與員警發生拉扯、推擠，而對於公務員依法執行職
    務時，施以強暴，並使員警乙○○因而受有右膝扭傷及挫傷
    之傷害。
二、案經乙○○訴由內政部警政署國道公路警察局第七警察隊報
    請臺灣彰化地方法院檢察署檢察官偵查起訴。
    理  由
一、上揭事實，業據被告甲○○於本院審理中時坦承不諱，核與
    證人即員警乙○○於警詢中證述之情節相符，並有員警職務
    報告書、酒精測定紀錄表、刑法第一百八十五條之三案件測
    試觀察紀錄表、汽車駕駛人酒後生理協調平衡檢測紀錄表、
    內政部警政署國道公路警察局舉發違反道路交通管理事件通
    知單及診斷書各一紙等附卷可稽，復有被告經帶至國道公路
    警察局第七警察隊快官分隊後之錄影光碟一件在卷可憑，而
    上開光碟經本院當庭勘驗後，被告於員警依法執行職務欲將
    其帶入拘留室時，被告確有與員警拉扯、推擠之強暴行為，
    是以被告自白核與事實相符，堪認屬實。又刑法第一百八十
    五條之三不能安全駕駛動力交通工具之罪，係抽象危險犯之
    性質，不以發生具體危險為必要，而參考德國、美國之認定
    標準，對酒精濃度呼氣已達每公升零點五五毫克，肇事率為
    一般正常人之十倍，認為已達「不能安全駕駛」之標準（法
    務部八十八年五月十八日法八八檢字第一六六九號函可資參
    照）。本件被告酒後駕車，經警當場檢測其呼氣之酒精濃度
    後，測試值結果為每公升零點八三毫克，有前開測試觀察紀
    錄表一紙附卷可查，足見被告駕車肇事危險性，高出一般人
    甚多無訛。是本案事證明確，被告前揭犯行均堪認定，應予
    依法論科。
二、按刑法第一百三十五條第一項之妨害公務罪，以行為人對於
    公務員依法執行職務時，施以強暴、脅迫，即屬當之；所稱
    「強暴」，係指一切有形力即物理力之行使而言，不問其係
    對人或對物為之均包括在內。本件被告於員警依法欲將其送
    入拘留室時，竟與員警發生拉扯、推擠，核被告所為，係犯
    刑法第一百三十五條第一項之妨害公務執行罪；又其妨害公
    務執行之強暴行為，復使員警受傷，另犯刑法第二百七十七
    條第一項之傷害罪；再被告酒後駕車行為，係犯刑法第一百
    八十五條之三服用酒類不能安全駕駛動力交通工具而駕駛罪
    。被告以一強暴行為妨害公務之執行，並使員警受有傷害，
    為想像競合犯，依刑法第五十五條規定，應從一重論以傷害
    罪處斷。又被告所犯傷害犯行，雖未經起訴，然因犯罪事實
    業已敘及，且與所犯妨害公務執行罪間具想像競合犯之裁判
    上一罪關係，本院自應併予審理。至公訴人認員警受有傷害
    ，係被告施強暴之當然結果，不另論罪云云，惟刑法第二百
    七十七條第一項之傷害罪，其法定本刑較同法第一百三十五
    條第一項妨害公務執行罪為重，自不能被吸收於妨害公務執
    行罪內，且員警既已提出傷害告訴，本院當應併予論罪科刑
    ，附此敘明。被告所犯上開酒後駕車及傷害二罪，犯意各別
    ，行為互殊，應予分論併罰。爰審酌被告並無前科（有臺灣
    高等法院被告前案紀錄表一份在卷可考），明知其飲酒後，
    已達不能安全駕駛之程度，仍為圖一己往來之便，不顧公眾
    之安危，任意駕駛動力交通工具，及其為警逮捕後，仍不知
    謹言慎行，憑藉酒意，妨害員警執行公務，並致員警受有傷
    害，暨考量被告之智識程度、所生危害、告訴人所受傷害程
    度及被告於本院審理時終能坦承犯行、尚知悔改等一切情狀
    ，各量處如主文所示之刑，並定應執行刑，及諭知易科罰金
    之折算標準。
據上論斷，應依刑事訴訟法刑事訴訟法第二百九十九條第一項前
段，刑法第一百三十五條第一項、第二百七十七條第一項、第五
十五條、第一百八十五條之三、第四十一條第一項前段、第五十
一條第六款，刑法施行法第一條之一，判決如主文。
本件經檢察官陳茂榮到庭執行執務。
中    華    民    國    97    年    5     月    12    日
                            刑事第六庭
                                法  官  王義閔
以上正本證明與原本無異。
如不服本判決，應於判決送達後10日內，向本院提出上訴書狀，
上訴書狀應「敘述具體上訴理由」，並按他造當事人之人數附繕
本。「切勿逕送上級法院」。
中    華    民    國    97    年    5     月    12    日
                                書記官  陳秀鳳
附錄本案論罪科刑法條全文：
中華民國刑法第135條
（妨害公務執行及職務強制罪）
對於公務員依法執行職務時，施強暴脅迫者，處3年以下有期徒
刑、拘役或3百元以下罰金。
意圖使公務員執行一定之職務或妨害其依法執行一定之職務或使
公務員辭職，而施強暴脅迫者，亦同。
犯前二項之罪，因而致公務員於死者，處無期徒刑或7年以上有
期徒刑；致重傷者，處3年以上、10年以下有期徒刑。
中華民國刑法第277條
（普通傷害罪）
傷害人之身體或健康者，處3年以下有期徒刑、拘役或1千元以下
罰金。
犯前項之罪因而致人於死者，處無期徒刑或7年以上有期徒刑；
致重傷者，處3年以上10年以下有期徒刑。
中華民國刑法第185條之3
服用毒品、麻醉藥品、酒類或其他相類之物，不能安全駕駛動力
交通工具而駕駛者，處一年以下有期徒刑、拘役或科或併科十五
萬元以下罰金。


司法院資訊處製作；財團法人民間司法改革基金會備份。
